【裁判字號】    98,審抗,149
【裁判日期】    980625
【裁判案由】    拍賣抵押物
【裁判全文】
臺灣高雄地方法院民事裁定             98年度審抗字第149號
抗  告  人  乙○○
相  對  人  甲○○
上列抗告人因與相對人間拍賣抵押物事件，對於中華民國98年6
月2 日本院鳳山簡易庭98年度司拍字第1065號裁定，提起抗告，
裁定如下：
    主  文
抗告駁回。
抗告程序費用新台幣壹仟元由抗告人負擔。
    理  由
一、按民法第873 條第1 項規定，抵押權人於債權已屆清償期而
    未受清償者，得聲請法院拍賣抵押物，就其賣得價金而受清
    償，是抵押權人依此規定聲請拍賣抵押物，係屬非訟事件，
    法院所為准駁之裁定，無確定實體法上法律關係存否之性質
    ，於債權及抵押權之存否，亦無既判力。故祗須其抵押權已
    經依法登記，且抵押債權已屆清償期而未受清償，法院即應
    為准許拍賣抵押物之裁定。至於實體上法律關係有爭執之人
    ，為求保護其權利，應另提起訴訟，以求解決。
二、本件相對人主張案外人黃耀元因積欠伊借款，遂邀由第三人
    黃錦德提供原裁定主文所示之不動產（下稱系爭不動產），
    於民國87年4 月2 日為伊設定擔保債權總金額新台幣（下同
    ）500 萬元之抵押權，且經依法登記，嗣該債權已屆清償期
    ，尚有本金351 萬元及利息未受清償；又系爭不動產經黃錦
    德於88年6 月7 日贈與其妻黃林清香，黃林清香死亡後，本
    件抗告人因分割繼承於92年4 月22日受移轉登記為所有權人
    等情，有相對人提出之他項權利證明書、土地登記簿謄本暨
    異動索引表、戶籍謄本、繼承系統表、遺產分割繼承協議書
    等可證，原法院據以准許相對人拍賣抵押物之聲請，即無不
    當。抗告人雖有：相對人根本未借款予黃耀元，且黃耀元與
    相對人亦不認識；另本件抵押權全權委託黃耀元處理，雙方
    言明相對人應辦理塗銷登記，詎相對人未辦理塗銷登記，反
    於10年後聲請拍賣系爭不動產等語之爭執。然依首開說明，
    抗告人應就此等實體爭執之事項，另行起訴，以求解決，茲
    乃提起抗告，請求廢棄原裁定，不能謂有理由。
三、據上論結，本件抗告為無理由，依非訟事件法第46條、第21
    條第2 項、第24條第1 項，民事訴訟法第495 條之1 第1項
    、第449 條第1 項、第78條，裁定如主文。
中    華    民    國    98    年    6     月    25    日
                  民事第二庭  審判長法  官  林紀元
                                    法  官  蘇姿月
                                    法  官  甯  馨
以上正本係照原本作成。
如不服本裁定應於送達後10日內向本院提出再抗告狀，並繳納再
抗告費新台幣1000元。再為抗告應以適用法規顯有錯誤為理由，
並經本院之許可，該許可以原裁定所涉及之法律見解具有原則上
重要性者為限。
中    華    民    國    98    年    6     月    25    日
                                    書記官  蔡靜雯


司法院資訊處製作；財團法人民間司法改革基金會備份。
